最高法院刑事裁定　　　　　　　　　　110年度台抗字第888號
抗　告　人　蔡博政
 
 
上列抗告人因違反廢棄物清理法案件，不服臺灣高等法院花蓮分
院中華民國110年4月28日駁回聲請再審及停止刑罰執行之裁定（
109年度聲再字第23號），提起抗告，本院裁定如下：
    主  文
抗告駁回。
    理  由
一、本件抗告人蔡博政因違反廢棄物清理法案件（下稱本案），
    經原審於民國108 年4 月30日以107 年度上訴字第221 號判
    決判處罪刑確定（下稱原判決），抗告人不服提起上訴，經
    本院以109 年度台上字第1011號判決程序駁回其上訴確定。
    抗告人以有下列再審事由，依刑事訴訟法第420 條第1 項第
    6 款規定聲請再審及停止刑罰之執行：
  ㈠原判決有認定事實不憑證據、理由不備之違法，亦有應調查
    之證據而未予調查之違法。
  ㈡依再審聲請狀、補充理由狀附新證據再證1 、7 、14至18、
    22至25號及卷內既有證據資料，已足以證明堆置於本案現場
    之物品，非不可再利用之廢棄物，而係自友正預拌混凝廠股
    份有限公司（下稱友正預拌廠）運送至現場堆置，欲送至台
    灣水泥股份有限公司和平分公司（下稱台泥和平廠）之原料
    。原判決認抗告人主觀上有非法清理廢棄物之犯意，有合理
    懷疑是錯誤的；在案發土地上臨時、小規模堆置土石方是合
    法的；抗告人無本件主觀犯意。
二、原裁定以上開一、㈠部分，屬非常上訴範疇，與再審事由無
    涉。㈡部分係誤認原判決有認定「堆置於案發現場之物品，
    為不可再利用之廢棄物」，所指新證據不論單獨或與先前之
    證據綜合判斷，均不足認抗告人應受無罪、免訴、免刑或輕
    於原判決所認罪名之判決，而與刑事訴訟法第420 條第1 項
    第6 款所定要件不合。因認抗告人再審之聲請，部分不合法
    ，部分無理由，均予駁回。其停止刑罰執行之聲請，失其依
    據，併予駁回。
三、抗告人抗告意旨略以：
  ㈠依司法院釋字第146 號解釋，若原判決違背法令之程度已影
    響於事實之認定，即具有再審之原因。原判決之違法，影響
    本件堆置物是否係經再利用程序產出之水泥原料，或屬單純
    廢棄物，與犯罪事實之認定有關。原裁定以其部分聲請不合
    法而駁回，即有違誤。
  ㈡其於原審提出之再證1 至25號證據，原裁定予以分割、獨立
    之個別評價，違反刑事訴訟法第420 條第1 項第6 款應綜合
    評價之意旨。適用法規顯有錯誤。綜合再證22號之106 年1
    月台泥和平廠開予亞博企業社（抗告人擔任負責人）之原料
    進廠驗收暨付款明細表，及再證24號友正預拌廠開予亞博企
    業社之106 年4 月30日及同年5 月31日出賣「再利用砂石原
    料」統一發票，及再證9至18 號所示地磅記錄單、聲明書等
    證據，足以證明本件堆置物係友正預拌廠經再利用程序加工
    過，所產出可作為水泥原料之土方，亞博企業社購買後運送
    至案發地堆置，為欲送至台泥和平廠交貨之原料，並非廢棄
    物。其既無非法再利用廢棄物之主觀犯意，亦未違反石材污
    泥可作為水泥原料之再利用種類及用途，不受廢棄物清理法
    第41條之限制。
  ㈢再證7 號之證據，可證明台泥和平廠於93年至101 年間確曾
    向第三人採購「石材污泥」，其提出之再證1 、7 、22、23
    號等新證據，與卷內證據資料綜合判斷，已足以推翻原判決
    關於本件係不符合廢棄物再利用行為之認定。原裁定質疑上
    開證據及再證14至18號聲明書之憑信性，應行調查或傳訊相
    關人等，予以查核後，方足為判斷依據。原審不採，亦不調
    查，遽認不具憑信性，顯有違法。
  ㈣其於本案程序中僅不爭執台泥和平廠108 年3 月20日函之證
    據能力，並非同意該函之內容。況該函已表示「石材礦泥與
    黏土外表無差別，無法區分有無含石材礦泥」，又台泥和平
    廠驗貨人員僅驗第1 台車，從該函實無法得出「台泥和平廠
    至少並未收受含有石材廢料（板、塊）的黏土或矽砂」之結
    論。
  ㈤堆置於案發土地上之物品，其成分既驗出與依契約交付予台
    泥和平廠者幾乎相同，應係同一批物料，縱有部分不合格，
    僅係違約扣款、停止交料問題，該堆置物不因此成為廢棄物
    。石材礦泥及石材下腳料之再利用用途均包括水泥原料，則
    其運送上開物料予台泥和平廠作為水泥原料使用，並不違反
    再利用程序。
  ㈥事業廢棄物之再利用行為不合規定者，除有廢棄物清理法第
    46條第2 款或第45條第1 項之情形外，僅能依第52條行政罰
    之規定處理，應無第46條第4 款刑事罰規定之適用。若廢棄
    物之再利用機構友正預拌廠，其再利用行為違反規定，亦係
    友正預拌廠的事，與抗告人無涉。
四、惟查：
  ㈠廢棄物清理法第39條第1 項規定「事業廢棄物之再利用，應
    依中央目的事業主管機關或中央主管機關規定辦理，不受第
    28條、第41條之限制。」由是可知，事業廢棄物之再利用，
    僅於依上開主管機關規定辦理者，始不受同法第28條、第41
    條規定之限制。亦即事業廢棄物之再利用，如未依上開主管
    機關之規定辦理者，即無該條項之適用，而仍應受廢棄物清
    理法第28條、第41條規定限制，有同法第46條第3款、第4款
    刑罰規定之適用。
  ㈡公告「石材廢料（板、塊）」、「石材礦泥」為事業廢棄物
    再利用種類之中央目的事業主管機關，係經濟部，該部依廢
    棄物清理法第39條第2 項訂定「經濟部事業廢棄物再利用管
    理辦法」。該辦法第2 條第1 項規定「本辦法所稱事業，指
    本法第2 條第5 項以經濟部（以下簡稱本部）為目的事業主
    管機關之事業。」第2 項規定「本辦法所稱再利用，指事業
    將其事業廢棄物自行或送往再利用機構做為原料、材料、燃
    料、工程填料、土地改良、新生地、填土（地）或經本部認
    定之用途行為。」第3 項規定「前項再利用機構以經政府機
    關登記有案或依法律規定免辦理登記之農工商廠（場）為限
    。」足見得再利用之事業廢棄物「石材廢料（板、塊）」、
    「石材礦泥」，其中央目的事業主管機關規定之再利用主體
    ，限於上開辦法所稱之「事業」及「再利用機構」。如上開
    事業廢棄物之再利用主體，非該辦法所稱之「事業」及「再
    利用機構」，即不能謂其再利用，係依中央目的事業主管機
    關或中央主管機關規定辦理。
  ㈢原裁定已援引卷內證據資料說明：
  ⒈抗告人於案發地所清除、堆置之物，係「石材廢料（板、塊
    ）」及「石材礦泥」，並非黏土或矽砂，屬經濟部事業廢棄
    物再利用種類及管理辦法（原裁定誤載為經濟部事業廢棄物
    再利用管理辦法）附表編號12、13所示，為事業製造過程所
    產生目的以外之產物；雖「事業」及「再利用機構」得進行
    再利用，但具一般事業廢棄物之性質。
  ⒉友正預拌廠雖係登記有案之再利用機構，但抗告人或亞博企
    業社均非「經濟部事業廢棄物再利用管理辦法」所稱之「再
    利用主體」（即非「事業」或「再利用機構」）。抗告人本
    件所為，縱係自再利用機構友正預拌廠運送至案發地堆置，
    其行為亦與上開辦法所指之「再利用行為」不合。況依卷附
    花蓮縣環境保護局107 年10月5 日函載，友正預拌廠並未經
    核備許可以其再利用之事業廢棄物，做為水泥原料（見臺灣
    花蓮地方法院107 年度訴字第161 號卷第91頁）。
  ⒊原判決認抗告人本件就可再利用之廢棄物，所為之清除、堆
    置行為，並非依中央目的事業主管機關規定辦理之事業廢棄
    物再利用行為，抗告人仍應依廢棄物清理法第46 條第3款、
    第4款規定論處，於法無違。
  ⒋抗告人再審聲請狀、補充理由狀附再證1 至25號之新證據或
    卷內既存證據資料，經單獨或與先前之證據綜合判斷，仍認
    無從憑以動搖原判決所確認之事實，皆與刑事訴訟法第 420
    條第1 項第6 款所定得憑以聲請再審之「新事實」或「新證
    據」要件不符。
  ㈣原判決有無違法，並非得憑以聲請再審之法定事由；此部分
    再審之聲請，係無理由。原裁定誤為不合法，然於裁定結果
    無影響。
  ㈤抗告意旨所指其餘事項，皆與判斷抗告人是否係經濟部事業
    廢棄物再利用管理辦法所指之「再利用主體」無關；既不能
    憑以證明其係法定之「再利用主體」，自難憑以認定抗告人
    本件所為，合於廢棄物清理法第39條第1 項所定，得不受同
    法第28條、第41條限制之「事業廢棄物再利用」行為，皆不
    能憑為有利抗告人之認定。
  ㈥廢棄物清理法第52條係規定：「貯存、清除、處理或再利用
    一般事業廢棄物，違反第28 條第1項、第31條第1項、第5項
    、第34條、第36條第1項、第39條規定或依第29條第2項、第
    39條之1第2項所定管理辦法者，處……罰鍰。經限期改善，
    屆期仍未完成改善者，按次處罰。」並不包括違反同法第28
    條第1 項以外及違反第41條之規定。原判決係認定抗告人之
    所為，非合法之再利用行為，無廢棄物清理法第39 條第1項
    規定之適用，而依想像競合犯之規定，從一重論處其犯同法
    第46條第4款（前段）之罪刑。即無違誤。
五、原裁定駁回本件再審及停止刑罰執行之聲請，尚無不合。抗
    告意旨置原裁定之論敘於不顧，徒憑己見及以與裁定結果無
    影響之事項，再事爭執。其抗告為無理由，應予駁回。
據上論結，應依刑事訴訟法第412條，裁定如主文。
中    華    民    國   110    年    11    月    3     日
                  刑事第八庭審判長法  官  李  英  勇  
                                  法  官  洪  兆  隆  
                                  法  官  楊  智  勝  
                                  法  官  吳  冠  霆  
                                  法  官  黃  瑞  華  
本件正本證明與原本無異
                                  書記官
中    華    民    國   110    年    11    月    4     日